臺灣基隆地方法院基隆簡易庭民事判決
111年度基簡字第814號
原      告  陳美月  

            林昶睿  

            林芃諭  

上  二  人
法定代理人  張筱芸  

上  三  人
訴訟代理人  洪大植律師
被      告  郭毓錡  

上列當事人間侵權行為損害賠償（交通）事件，原告就本院民國
111年度交訴字第9號過失致死案件提起刑事附帶民事訴訟，經本
院刑事庭以111年度交附民字第25號裁定移送而來，本院於111年
10月5日辯論終結，判決如下：
    主      文
被告應給付原告丙○○新臺幣貳佰陸拾萬捌仟貳佰肆拾壹元，及其
中新臺幣貳佰肆拾陸萬貳仟貳佰肆拾壹元自民國一百一十一年三
月十一日起至清償日止，按週年利率百分之五計算之利息，暨其
中新臺幣壹拾肆萬陸仟元自民國一百一十一年九月十日起至清償
日止，按週年利率百分之五計算之利息。
被告應給付原告乙○○新臺幣伍拾柒萬肆仟零捌拾玖元，及自民國
一百一十一年三月十一日起至清償日止，按週年利率百分之五計
算之利息。
被告應給付原告甲○○新臺幣捌拾陸萬零貳佰柒拾玖元，及自民國
一百一十一年三月十一日起至清償日止，按週年利率百分之五計
算之利息。
原告其餘之訴駁回。
訴訟費用由被告負擔百分之六十七、原告乙○○負擔百分之十七、
原告甲○○負擔百分之十六。
本判決第一項於原告丙○○以新臺幣捌拾陸萬玖仟肆佰壹拾肆元為
被告供擔保後，得假執行。但被告如以新臺幣貳佰陸拾萬捌仟貳
佰肆拾壹元為原告丙○○預供擔保，得免為假執行。
本判決第二項於原告乙○○以新臺幣壹拾玖萬壹仟參佰陸拾參元元
為被告供擔保後，得假執行。但被告如以新臺幣伍拾柒萬肆仟零
捌拾玖元為原告乙○○預供擔保，得免為假執行。
本判決第三項於原告甲○○以新臺幣貳拾捌萬陸仟柒佰陸拾元為被
告供擔保後，得假執行。但被告如以新臺幣捌拾陸萬零貳佰柒拾
玖元為原告甲○○預供擔保，得免為假執行。
原告其餘假執行之聲請駁回。 
    事實及理由
一、按訴狀送達後，原告不得將原訴變更或追加他訴，但請求之
    基礎事實同一者、擴張或減縮應受判決事項之聲明者不在此
    限。民事訴訟法第255條第1項第2、3款定有明文。又不變更
    訴訟標的，而補充或更正事實上或法律上之陳述者，非為訴
    之變更或追加，民事訴訟法第256條亦有明定。本件被告騎
    乘231-BMR號普通重型機車（下稱系爭機車）附載訴外人林
    益華，因遇後開事故導致訴外人林益華受創身亡，是原告乃
    本於侵權行為之法律關係，起訴請求被告賠償殯葬費、醫藥
    費、扶養費、精神慰撫金，從而聲明：「㈠被告應給付原告
    丙○○新臺幣（下同）2,463,316元，及自起訴狀繕本送達翌
    日起至清償日止，按週年利率5%計算之利息。㈡被告應給付
    原告乙○○1,602,872元，及自起訴狀繕本送達翌日起至清償
    日止，按週年利率5%計算之利息。㈢被告應給付原告甲○○1,8
    62,016元，及自起訴狀繕本送達翌日起至清償日止，按週年
    利率5%計算之利息。」（參見本院民國111年度交附民字第2
    5號卷【下稱附卷民】第3頁至第10頁）惟原告除上開損失以
    外，尚有塔位費之支出1筆，故原告遂於111年8月31日提出
    民事追加狀，援相同之原因事實，請求被告一併賠償塔位費
    ，並聲明：「㈠被告應給付原告丙○○2,609,316元，及其中2,
    463,316元自起訴狀繕本送達翌日即111年3月11日起至清償
    日止，按週年利率5%計算之利息，暨其中146,000元自民事
    追加狀繕本送達翌日即111年9月10日起至清償日止，按週年
    利率5%計算之利息。㈡被告應給付原告乙○○1,602,872元，及
    自起訴狀繕本送達翌日即111年3月11日起至清償日止，按週
    年利率5%計算之利息。㈢被告應給付原告甲○○1,862,016元，
    及自起訴狀繕本送達翌日即111年3月11日起至清償日止，按
    週年利率5%計算之利息。」（參見本院卷第69頁至第71頁、
    第131頁至第133頁）然原告丙○○之請求金額，與其所執單據
    尚有出入，原告丙○○乃又於本院111年9月14日調解程序期日
    ，將上開更正後之第㈠項聲明，變更為「被告應給付原告丙○○2,608,871元，及其中2,462,871元自起訴狀繕本送達翌日
    即111年3月11日起至清償日止，按週年利率5%計算之利息，
    暨其中146,000元自民事追加狀繕本送達翌日即111年9月10
    日起至清償日止，按週年利率5%計算之利息。」（參見本院
    卷第133頁至第134頁）核其所為變更追加，尚屬擴張或減縮
    應受判決事項之聲明，且其請求之基礎事實同一，合於上開
    規定，應予准許。
二、原告主張：　
　　被告疏未檢查系爭機車之輪胎狀況，旋於110年10月5日下午
    1時迄2時30分之間，騎乘系爭機車附載訴外人林益華，沿新
    北市汐止區新台五路往基隆方向行駛；同日下午2時42分左
    右，彼等行經新台五路編號83811號路燈附近之際，系爭機
    車果因後輪爆胎導致失控甩尾，其附載坐人即訴外人林益華
    遂遭彈飛倒地，受有頭部外傷併顱內出血及顱骨骨折、心臟
    停止、肺臟出血、多重器官衰竭等嚴重傷害，嗣更送醫不治
    而於110年10月7日下午5時32分死亡。因原告丙○○為此支出
    訴外人林益華之殯葬費249,200元、醫藥費123,573元、塔位
    費146,000元，故原告丙○○應可請求被告賠償上開殯葬費、
    醫藥費與塔位費；再者，原告丙○○乃訴外人林益華之母，囿
    於經濟狀況不佳而須受人扶養，至於原告乙○○、甲○○則係訴
    外人林益華之未成年子女，現均在學而無工作能力，因林益
    華遭遇系爭事故以致原告頓失依怙，倘以原告丙○○之平均餘
    命、原告乙○○、甲○○之應受扶養期間、行政院主計總處統計
    公布之平均消費而為核算，原告丙○○、乙○○、甲○○各應可請
    求被告給付扶養費1,590,098元、1,102,872元、1,362,016
    元；此外，原告因系爭事故以致天倫夢碎，精神上承受難以
    衡量之痛苦，故原告丙○○、乙○○、甲○○各應可請求非財產上
    損害賠償即精神慰撫金500,000元、500,000元、500,000元
    。承前，原告丙○○、乙○○、甲○○因系爭事故，受有財產及非
    財產上之損害，金額總計各為2,608,871元（原告丙○○：殯
    葬費249,200元＋醫藥費123,573元＋塔位費146,000元＋扶養費
    1,590,098元＋精神慰撫金500,000元＝2,608,871元）、1,602
    ,872元（原告乙○○：扶養費1,102,872元＋精神慰撫金500,00
    0元＝1,602,872元）、1,862,016元（原告甲○○：扶養費1,36
    2,016元＋精神慰撫金500,000元＝1,862,016元），為此，乃
    本於侵權行為之法律關係，提起本件損害賠償之訴，並聲明
    ：
  ㈠被告應給付原告丙○○2,608,871元，及其中2,462,871元自起
    訴狀繕本送達翌日即111年3月11日起至清償日止，按週年利
    率5%計算之利息，暨其中146,000元自民事追加狀繕本送達
    翌日即111年9月10日起至清償日止，按週年利率5%計算之利
    息。
  ㈡被告應給付原告乙○○1,602,872元，及自起訴狀繕本送達翌日
    即111年3月11日起至清償日止，按週年利率5%計算之利息。
  ㈢被告應給付原告甲○○1,862,016元，及自起訴狀繕本送達翌日
    即111年3月11日起至清償日止，按週年利率5%計算之利息。
  ㈣願供擔保，請准宣告假執行。　　
三、被告答辯：　
　　被告同意賠償原告丙○○殯葬費249,200元、醫藥費122,943元
    （原告誤算為123,573元）與塔位費146,000元；至於原告主
    張之扶養費與精神慰撫金，被告雖有賠償之主觀意願，然則
    欠缺給付之經濟能力。
四、本院判斷：　　
  ㈠被告疏未檢查系爭機車之輪胎狀況，旋於110年10月5日下午1
    時迄2時30分之間，騎乘系爭機車附載訴外人林益華，沿新
    北市汐止區新台五路往基隆方向行駛；同日下午2時42分左
    右，彼等行經新台五路編號83811號路燈附近之際，系爭機
    車果因後輪爆胎導致失控甩尾，其附載坐人即訴外人林益華
    遂遭彈飛倒地，受有頭部外傷併顱內出血及顱骨骨折、心臟
    停止、肺臟出血、多重器官衰竭等嚴重傷害，延至110年10
    月7日下午5時32分不治死亡；嗣刑事法院乃以111年度交訴
    字第9號刑事判決，論被告犯過失致死罪，並就被告處相應
    之有期徒刑在案。此除有原告提出之芯銨禮儀有限公司收據
    、汐止國泰綜合醫院醫療費用收據、塔位款收據等件為證（
    參見附民卷第11頁至第15頁、本院卷第75頁），並有本院11
    1年度交易字第9號刑事判決在卷可稽，且經本院職權查詢臺
    灣高等法院被告前案紀錄暨核閱上開刑事案卷確認屬實（參
    見本院卷第15頁至第18頁、第41頁至第45頁），復據本院當
    庭向兩造確認無訛。是依上開證據調查結果，本院首即堪信
    「被告疏未檢查系爭機車之輪胎狀況，旋騎乘系爭機車附載
    訴外人林益華上路」，即為本件交通事故之肇事原因。
  ㈡按「行車前應注意之事項，依下列規定：方向盤、煞車、『
    輪胎』、燈光、雨刮、喇叭、照後鏡及依規定應裝設之行車
    紀錄器、載重計、轉彎及倒車警報裝置、行車視野輔助系統
    等須詳細檢查確實有效。」道路交通安全規則第89條第1項
    第1款定有明文。又上開規定旨在保障公眾行車安全，核屬
    保護他人之法律，倘有違反，即應推定為有過失（民法第18
    4條第2項規定參照）。承前㈠所述，被告疏未檢查系爭機車
    之輪胎狀況，旋騎乘系爭機車附載訴外人林益華上路，終至
    本件事故無可迴避如前，則被告自已明確違反道路交通安全
    規則之上揭規定，其有過失甚明。第按因故意或過失，不法
    侵害他人之權利者，負損害賠償責任；汽車、機車或其他非
    依軌道行駛之動力車輛，在使用中加損害於他人者，駕駛人
    應賠償因此所生之損害，民法第184條第1項前段、第191條
    之2前段亦有明定。本件被告既違反交通法規以致事故發生
    ，則被告之過失行為與原告因林益華死亡所蒙受之損害間，
    當然具有相當因果關係，準此，被告自應依法對原告負過失
    侵權行為之損害賠償責任。
  ㈢按不法侵害他人致死者，對於支出醫療及增加生活上需要之
    費用或殯葬費之人，亦應負損害賠償責任；被害人對於第三
    人負有法定扶養義務者，加害人對於該第三人亦應負損害賠
    償責任；不法侵害他人致死者，被害人之父、母、子、女及
    配偶，雖非財產上之損害，亦得請求賠償相當之金額。民法
    第192條第1項、第2項、第194條定有明文。查原告丙○○乃訴
    外人林益華之母，原告乙○○、甲○○則係訴外人林益華之未成
    年子女，此有原告提出之戶籍謄本在卷可參（見附民卷第17
    頁至第18頁）；而被告則應就林益華死亡所導致之原告損害
    ，負過失侵權行為之損害賠償責任，此亦據本院論述如前。
    爰承此前提，就原告主張之損害範圍，逐項審酌如下：
  ⒈醫藥費、殯葬費與塔位費：
　　系爭事故發生以後，訴外人林益華雖經緊急送醫救治，然其
    仍因傷重延至110年10月7日下午5時32分不治死亡；而原告
    丙○○則為此支出醫藥費122,943元、殯葬費249,200元與塔位
    費146,000元。此徵原告提出之芯銨禮儀有限公司收據、汐
    止國泰綜合醫院醫療費用收據、塔位款收據即明（見附民卷
    第11頁至第15頁、本院卷第75頁）；核屬系爭事故所生醫療
    、殯葬行為之所需，復屬兩造咸認俱無爭執之事實，從而，
    原告關此醫療、喪葬支出之主張，自屬有據。是原告丙○○請
    求被告賠償醫藥費122,943元、殯葬費249,200元與塔位費14
    6,000元之部分，為有理由，應予准許；至原告丙○○因誤算
    以致超過上開範圍之請求，則欠根據，不能准許。
  ⒉扶養費：　　
　⑴按直系血親相互間，互負扶養義務；負扶養義務者有數人時
    ，應依直系血親卑親屬、直系血親尊親屬之順序定其履行義
    務之人；同係直系尊親屬或直系卑親屬者，以親等近者為先
    ；負扶養義務者有數人而其親等同一時，應各依其經濟能力
    ，分擔義務；受扶養權利者，以不能維持生活而無謀生能力
    者為限；前項無謀生能力限制，於直系血親尊親屬不適用之
    。民法第1114條第1款、第1115條第1項第1款、第2款、第2
    項、第3項、第1117條定有明文。本件原告丙○○乃訴外人林
    益華之母（直系血親尊親屬），是依上開規定，訴外人林益
    華對原告丙○○有「法定扶養義務」存在，且祇需原告丙○○不
    能維持生活（而毋須限於無謀生能力），原告丙○○即得請求
    訴外人林益華履行其扶養義務；至於原告乙○○、甲○○均係訴
    外人林益華之子女（直系血親卑親屬），依上規定，原告乙○○、甲○○均須不能維持生活且無謀生能力，方得請求訴外人
    林益華履行其扶養義務。再者，扶養之程度，依民法第1119
    條規定，應按受扶養權利者之需要，與負扶養義務者之經濟
    能力以及身分定之。
  ⑵原告丙○○係52年5月20日出生，於110年10月7日林益華死亡時
    已年滿58歲，膝下原有3名子女（含林益華）並已離婚等事
    實，業經原告提出戶籍謄本與其親屬系統表以供查考（見附
    民卷第17頁至第18頁、本院卷第95頁），並經本院當庭提示
    予被告確認無誤。其次，原告丙○○109年度全無工作收入，1
    10年度工作收入僅止78,000元（打零工之所得收入），現今
    名下僅餘90年出廠之汽車1輛，此亦經本院依循丙○○之財產
    調件明細以及綜合所得稅各類所得資料清單（見本院卷第10
    7頁至第115頁），與原告當庭確認無誤。因90年出廠之汽車
    1輛，使用迄今已逾20年，應無相當殘值可供變現，而丙○○1
    09、110年度所得收入合計僅止78,000元之實況，亦可反徵
    其於林益華生前即已存在不能維持生活之情事，故原告丙○○
    本可按其存活年限，請求膝下3名子女（含林益華）負法定
    扶養義務。因原告丙○○設籍於新北市汐止區，參照內政部統
    計處編印之110年新北市簡易生命表（見本院卷第147頁至第
    152頁），可知原告丙○○之平均餘命為28.98年，再參酌行政
    院主計處公布之平均每人月消費支出（見本院卷第153頁）
    ，新北市110年每人每月消費支出為23,021元，本此基礎而
    為核算，原告丙○○每年所得向訴外人林益華請求之扶養費應
    係92,084元【計算式：23,021元×12個月÷3人＝92,084元】，
    是依霍夫曼式計算法扣除中間利息以後，原告丙○○本得一次
    請求林益華給付扶養費1,677,109元【年別5%複式霍夫曼計
    算法〈除首期以外，其餘各期均扣除中間利息〉，其計算式為
    ：92,084×17.00000000+(92,084×0.98)×(18.00000000-00.0
    0000000)=1,677,109.0000000000。其中17.00000000為年別
    單利5%第28年霍夫曼累計係數，18.00000000為年別單利5%
    第29年霍夫曼累計係數，0.98為未滿一年部分折算年數之比
    例(28.98[去整數得0.98])。採四捨五入，元以下進位】。
    從而，原告丙○○主張被告不法侵害其扶養義務人即訴外人林
    益華致死，並應於1,590,098元扶養費之範圍內，對其負損
    害賠償責任等語，尚屬有據並為可採。
  ⑶原告乙○○、甲○○各係100年1月15日、103年3月6日出生，於11
    0年10月7日林益華死亡時，猶未成年並均在學而無工作能力
    ，此同有原告提出之戶籍謄本可參（見附民卷第17頁至第18
    頁）；故原告乙○○、甲○○本可請求父（林益華）、母履行扶
    養義務，直至彼等成年而可自給自足時止。因原告乙○○、甲○○設籍於新北市汐止區，參酌行政院主計處公布之平均每人
    月消費支出（見本院卷第153頁），新北市110年每人每月消
    費支出為23,021元，本此基礎而為核算，原告乙○○、甲○○每
    年所得向訴外人林益華請求之扶養費，均為138,126元【計
    算式：23,021元×12個月÷2人＝138,126元】。是依霍夫曼式
    計算法扣除中間利息以後，原告乙○○本得一次請求林益華給
    付扶養費1,074,089元【年別5%複式霍夫曼計算法〈除首期以
    外，其餘各期均扣除中間利息〉，其計算式為：138,126×7.0
    0000000+(138,126×0.00000000)×(8.00000000-0.00000000)
    =1,074,089.0000000000。其中7.00000000為年別單利5%第9
    年霍夫曼累計係數，8.00000000為年別單利5%第10年霍夫曼
    累計係數，0.00000000為未滿一年部分折算年數之比例(3/1
    2+8/365=0.00000000)。採四捨五入，元以下進位】，而原
    告甲○○則得一次請求林益華給付扶養費1,360,279元【年別5
    %複式霍夫曼計算法〈除首期以外，其餘各期均扣除中間利息
    〉，其計算式為：138,126×9.00000000+(138,126×0.0000000
    0)×(10.00000000-0.00000000)=1,360,278.0000000000。其
    中9.00000000為年別單利5%第12年霍夫曼累計係數，10.000
    00000為年別單利5%第13年霍夫曼累計係數，0.00000000為
    未滿一年部分折算年數之比例(4/12+29/365=0.00000000)。
    採四捨五入，元以下進位】。從而，原告乙○○、甲○○主張被
    告不法侵害其扶養義務人即訴外人林益華致死，並應各於1,
    074,089元、1,360,279元扶養費之範圍內，對其負損害賠償
    責任等語，尚屬有據並為可採；至原告乙○○、甲○○超過1,07
    4,089元、1,360,279元之請求，則欠根據，不能准許。
  ⒊精神慰撫金：　　
    按關於慰撫金之多寡，應以被害人精神上所受之苦痛為準據
    ，亦應審酌被害人之地位、家況及加害人之地位，俾資為審
    判之依據，故應就兩造之身分、職業、教育程度、財產及經
    濟狀況，用以判斷非財產上損害之慰撫金數額（最高法院51
    年度台上字第223號判例意旨、86年度台上字第511號判決意
    旨參照）。蓋慰藉金係以精神上所受無形之痛苦為準，非如
    財產損失之有價額可以計算，究竟如何始認為相當，自應審
    酌被害人及加害人之地位、家況、並被害人所受痛苦之程度
    、與其他一切情事，定其數額。本院審酌兩造年齡、學歷、
    經歷、財力、資力，兼衡量訴外人林益華係76年2月17日出
    生，遭逢系爭事故死亡之時，年僅34歲而屬壯年，併衡酌原
    告丙○○突遇喪子之痛，原告乙○○、甲○○突蒙喪父之痛，均需
    承受難以言說之身心煎熬，併此煎熬所可能持續之時間長短
    等一切情狀，認原告乙○○、甲○○、丙○○各請求精神慰撫金50
    0,000元，均未過當而應准許。
  ⒋綜上，原告丙○○因系爭事故所受損害，總計2,608,241元（計
    算式：醫藥費122,943元＋殯葬費249,200元＋塔位費146,000
    元＋扶養費1,590,098元＋精神慰撫金500,000元＝2,608,241元
    ）；原告乙○○因系爭事故所受損害，總計1,574,089元（計
    算式：扶養費1,074,089元＋精神慰撫金500,000元＝1,574,08
    9元）；原告甲○○因系爭事故所受損害，總計1,860,279元（
    計算式：扶養費1,360,279元＋精神慰撫金500,000元＝1,860,
    279元）。
  ㈣末按因汽車交通事故致受害人傷害或死亡者，不論加害人有
    無過失，請求權人得依本法規定向保險人請求保險給付或向
    財團法人汽車交通事故特別補償基金請求補償；保險人依本
    法規定所為之保險給付，視為被保險人損害賠償金額之一部
    分，被保險人受賠償請求時，得扣除之。強制汽車責任保險
    法第7條、第32條定有明文。查原告乙○○、甲○○因林益華身
    故，獲得強制責任保險理賠給付各1,000,000元，此同經本
    院向兩造確認在卷（參見本院卷第137頁），是依上開規定
    ，原告乙○○、甲○○所得請求被告賠償之金額，自應再扣除上
    揭保險給付，從而，扣除原告乙○○、甲○○各已領取之1,000,
    000元，被告應再給付原告乙○○、甲○○各574,089元（計算式
    ：1,574,089元－1,000,000元＝574,089元）、860,279元（計
    算式：1,860,279元－1,000,000元＝860,279元）。
  ㈤從而，原告基於侵權行為之法律關係，請求被告給付原告丙○○2,608,241元，及其中2,462,241元自起訴狀繕本送達翌日
    即111年3月11日起至清償日止，按週年利率5%計算之利息，
    暨其中146,000元自民事追加狀繕本送達翌日即111年9月10
    日起至清償日止，按週年利率5%計算之利息；給付原告乙○○
    574,089元，及自起訴狀繕本送達翌日即111年3月11日起至
    清償日止，按週年利率5%計算之利息；給付原告甲○○860,27
    9元，及自起訴狀繕本送達翌日即111年3月11日起至清償日
    止，按週年利率5%計算之利息，均有理由，應予准許；至逾
    此範圍之請求，則乏根據，為無理由，應予駁回。
五、本件事證已臻明確，兩造其餘攻擊防禦方法及訴訟資料，經
    本院斟酌後，認均不足以影響本判決之結果，爰不予逐一論
    述。
六、訴訟費用由兩造按其勝敗比例負擔。
七、原告就其勝訴部分，陳明願供擔保，請准宣告假執行，核無
    不合，爰酌定相當之擔保金額准許之，併職權酌情宣告被告
    得預供擔保而免為假執行。至原告敗訴之部分，其假執行之
    聲請亦失附麗，爰併予駁回之。
中　　華　　民　　國　　111 　年　　10　　月　　5 　　日
                  基隆簡易庭法  官  王慧惠   
以上正本係照原本作成。　　　　　　　　　
對於本件判決如有不服，應於收受送達後20日內向本院提出上訴
書狀，敘述上訴之理由，上訴於本院合議庭，並按他造當事人之
人數附具繕本。如委任律師提起上訴者，應一併繳納上訴審裁判
費。
中　　華　　民　　國　　111 　年　　10　　月　　5 　　日
                            書記官 張景欣